臺灣板橋地方法院交通事件裁定　　　 100年度交聲字第1823號
原處分機關　交通部公路總局臺北區監理所蘆洲監理站
異　議　人
即受處分人　葉東鑫
上列異議人即受處分人因違反道路交通管理處罰條例案件，對於
交通部公路總局臺北區監理所蘆洲監理站中華民國100 年6 月2
日所為之處分（北監蘆字第裁46-C00000000號）聲明異議，本院
裁定如下：
    主  文
異議駁回。
    理  由
一、原處分機關處分意旨略以：異議人即受處分人葉東鑫於民國
    99年11月13日18時35分許，騎乘車牌號碼691-DCA 號普通重
    型機車，行經臺北縣三重市（已於99年12月25日改制為新北
    市三重區，以下同）重新路與重陽路口時，因有「駕車行經
    有燈光號誌管制之交岔路口闖紅燈（紅燈迴轉）」之交通違
    規，經臺北縣政府警察局（已於99年12月25日改制為新北市
    政府警察局，以下同）三重局中興橋派出所警員攔停稽查，
    並填製臺北縣政府警察局北縣警交大字第C00000000 號舉發
    違反道路交通管理事件通知單（下稱舉發通知單）逕行舉發
    。嗣經原處分機關認定確有上開交通違規情事，依道路交通
    管理處罰條例第53條第1 項規定，裁處異議人罰鍰新臺幣（
    下同）2700元，並依同條例第63條第1 項第3 款（原處分漏
    載「第3 款」）規定，記違規點數3 點等語。
二、聲明異議意旨略以：異議人並無闖紅燈之事實，係警員誤判
    ，且未提出證明違規之照片可證明異議人確實有違規。為此
    聲明異議，請求撤銷原處分云云。
三、按汽車駕駛人，行經有燈光號誌管制之交岔路口闖紅燈者，
    處1800元以上5400元以下罰鍰，並記違規點數3 點。道路交
    通管理處罰條例第53條第1 項、第63條第1 項第3 款分別定
    有明文。次按，停止線，用以指示行駛車輛停止之界限，車
    輛停止時，其前懸部分不得伸越該線；車輛面對圓形紅燈表
    示禁止通行，不得超越停止線或進入路口。道路交通標誌標
    線號誌設置規則第170 條第1 項前段、第206 條第1 項第5
    款第1 目亦分別訂有明文。而所謂「汽車」者，係指在道路
    上不依軌道或電力架線而以原動機行駛之車輛（包括機器腳
    踏車），道路交通管理處罰條例第92條第1 項規定所授權訂
    立之道路交通安全規則第2 條第1 項第1 款規定甚明。是以
    機器腳踏車駕駛人如有駕車行經有燈光號誌管制之交岔路口
    闖紅燈之違規情形，自有道路交通管理處罰條例第53條第1
    項處罰規定之適用。復依違反道路交通管理事件統一裁罰基
    準表之記載，機器腳踏車之駕駛人違反道路交通管理處罰條
    例第53條第1 項規定，逾越應到案期限60日以上，繳納罰鍰
    或逕行裁決處罰者，處罰鍰2700元，並記違規點數3 點。
四、經查：
(一)、異議人於99年11月13日18時35分許，騎乘車牌號碼691-DCA
    號普通重型機車，行經臺北縣三重市○○路與重陽路口時，
    有「駕車行經有燈光號誌管制之交岔路口闖紅燈」之交通違
    規一事，業據證人即執行舉發之警員謝豐舟於本院訊問時結
    證稱：伊於99年11月13日下18時30分執行18時至20時之巡邏
    勤務時，駕駛編號322 號之警用巡邏車行經三重市○○路○
    段與捷運路口時，由重新路4 段往重新路3 段方向行進，當
    時伊行進方向號誌為得直行及左轉，故重新路3 段往4 段方
    向之號誌為紅燈不得通行，所以伊看到對向車道的車輛都停
    止下來。就在伊行經此路口時，發現對向車道有1 臺機車在
    此路口直接違規迴轉，於是伊上前將其攔下，並告知機車駕
    駛人此路口不得違規迴轉，此紅燈迴轉行為視同闖紅燈，伊
    就予以舉發。且伊通過此路口前之300 公尺處即可看到伊行
    進的方向是可以直行及左轉，等伊到達該路口時，違規人才
    開始迴轉等語（見本院100 年6 月29日訊問筆錄第2 頁）。
    審諸證人上開證述內容連續且完整，已就本件違規情節及舉
    發經過證述綦詳，核無不合常理或矛盾之處，參以證人業於
    本院訊問時具結以擔保其證言之憑信性，亦與異議人並無恩
    怨，針對執行勤務過程中偶然發生之交通違規情事，衡情當
    無甘冒涉犯偽證罪之風險，蓄意虛構違規事實，設詞誣攀異
    議人之理。再佐以交通警察製單舉發違反道路交通管理處罰
    條例所列之違規事實，本質上為行政處分，係公務員基於職
    務上之公權力，依法就特定之具體事件所為之具公法上效果
    之單方面行政行為，如無形式上顯然之瑕疵可指，基於公務
    員為公法上行為具有公信力之原則，該行政行為當可被推定
    為真正，其據以依法處分之事實認定亦為正確無誤，此與民
    事訴訟法第355條第1項規定：「文書，依其程式及意旨得認
    作公文書者，推定為真正。」之情形相同，本此公信原則，
    立法者乃賦予行政機關制定違反道路交通管理事件統一裁罰
    基準及處理細則，使執勤警員得當即處分，以達其維護交通
    秩序、安全之行政目的。而本件執行舉發之警員為執行交通
    、治安勤務之公務員，其觀察程度自較一般人更為專注，且
    異議人又未能就警員之舉發有誤或違法之情形，提出相關證
    據以供調查，亦查無任何證據足資證明警員有捏造事實違法
    取締之情事，則執勤警員本其維護交通秩序、安全職責所為
    之舉發，自應受到合法、正確之推定。是以本院依直接審理
    所得心證，參酌上述一切情狀，認證人依當時自己親自見聞
    而於本院所為之上開證述內容應堪採信。從而，異議人於上
    揭時、地騎乘機車時，確有駕車行經有燈光號誌管制之交岔
    路口闖紅燈之違規事實無疑。異議人仍執前詞置辯，並非可
    採。
(二)、異議人雖又辯稱：警員未提出照片或是監視錄影畫面證明伊
    違規云云。惟按汽車駕駛人有闖紅燈之行為，當場不能或不
    宜攔截製單舉發者，得逕行舉發。道路交通管理處罰條例第
    7 條之2 第1 項第1 款定有明文。且交通法令並未明文限制
    警員取締、舉發交通違規情事之方式，而賦予警員針對不同
    違規情事而選擇執行方式之權限，並非所有違規均應以拍照
    等方式舉證。蓋因交通違規態樣萬端，違規車輛之種類容有
    不同，違規時、地之差異亦影響現場光線、天候、路況等具
    體狀況，並非所有違規情事均適宜以拍照之方式舉證，此舉
    證方式之彈性空間賦予值勤警員裁量之權限，使警員得斟酌
    具體個案之時、地差異性，選擇最有效之方式進行蒐證、舉
    發，況交通違規常發生於一剎那之間，舉發交通違規本有其
    機動性，難期所有舉發地點均恰有設置拍照設備可供援用，
    倘一律要求值勤警員均應以拍照之方式舉證交通違規，亦未
    免與執行勤務之實況相扞格。是以就超速、酒醉駕車等違規
    行為而言，固非輔以科學工具，難以僅憑執勤者之五官知覺
    判斷之，惟就闖紅燈、在道路上蛇行等違規行為而言，單憑
    執勤者之目擊即可確定，並非每件違規行為均須以照相或尚
    須其他證據舉發，始可認定之。查本件異議人闖紅燈後，經
    警員謝豐舟以目視確認而舉發，復到庭具結作證，所證情節
    堪予採信，業經本院析述如前，且警員係同時考量自身及車
    輛駕駛人之安全、本件違規行為之驟發性、取締攔停之急迫
    性等一切情狀，始未以拍照之方式舉證，經核其考量因素尚
    屬合理正當，並非恣意妄為或心存僥倖之決定，是其採證與
    舉發之程序於法尚無不合，亦無不當之處，自毋庸再以拍照
    之方式舉證。異議人仍執前詞置辯，亦無足採。
五、綜上所述，本件異議人所有之機車確有於上揭時、地有「駕
    車行經有燈光號誌管制之交岔路口闖紅燈」之交通違規事實
    ，原處分機關依道路交通管理處罰條例第53條第1 項、第63
    條第1 項第3 款及違反道路交通管理事件統一裁罰基準及處
    理細則規定，裁處異議人罰鍰2700元，並記違規點數3 點，
    經核尚無不合，應予維持。異議人以前揭情詞聲明異議，均
    不足以作為撤銷原處分之依據，其異議為無理由，應予駁回
    。
六、據上論斷，應依道路交通管理處罰條例第87條第2 項，道路
    交通事件處理辦法第18條，裁定如主文。
中    華    民    國   100    年    11    月    14    日
                  交通法庭    法  官    羅惠雯
以上正本證明與原本無異
如不服本裁定，應於裁定送達後5 日內敘明抗告理由，向本院提
出抗告狀。
                              書記官    許育菁
中    華    民    國   100    年    11    月    16    日